【裁判字號】    89,易,1494
【裁判日期】    890619
【裁判案由】    侵占
【裁判全文】
臺灣板橋地方法院刑事判決                        八十九年度易字第一四九四號
    公  訴  人  臺灣板橋地方法院檢察署檢察官
    被      告  甲○○
右列被告因侵占案件，經檢察官提起公訴（八十九年度偵緝字第一六五號），本院判
決如左：
    主  文
甲○○意圖為自己不法之所有，而侵占自己持有他人之物，處罰金壹萬元，如易服勞
役，以佰元折算壹日。
    事  實
一、甲○○於民國（下同）八十八年七月二十九日，在台北縣中和市○○路一三五號
    「永展交通有限公司」，向該公司實際負責人乙○○，承租車號ＬＱ－八四五號
    營業小客車乙輛，約定每日租金為新臺幣（下同）五百元，每三天為一期，如無
    故超過三天不付款以違約論，租賃期滿或租約終止後，承租人應返還車輛，雙方
    並簽訂計程車租賃契約書，甲○○於取得該營業小客車後即以之在臺北縣市載客
    營業。詎甲○○於先預繳十日租金即五千元後，竟自八十八年八月九日起，基於
    為自己不法所有之意圖，而未依約繳納租金，亦未歸還上揭租用之營業小客車，
    且對乙○○催討租金之存證信函置之不理，將自己持有屬前揭營業小客車，予以
    侵占入己，在台北縣市一帶營業使用，拒不返還。
二、案經乙○○訴由臺灣板橋地方法院檢察署檢察官偵查起訴。
    理  由
一、訊據被告甲○○對其於前揭時地向乙○○承租車號ＬＱ－八四五號營業小客車乙
    輛，及自八十八年八月九日後即未再繳納租金，亦未返還車輛之事實固坦承不諱
    ，惟矢口否認有何侵占該車之犯行，辯稱：伊未還車是因八十八年八月底，該車
    在台北縣板橋市○○路與計程車相撞而損壞，撞車時伊賠對方四千多元，無錢修
    理亦無力再繳車租，而不敢面對乙○○，故未與乙○○聯絡，乃將前揭車子置放
    在台北縣板橋市○○路之以前大同水上樂園空地上，現在車子已在八十九年二月
    底由伊父親找拖車將系爭車輛自大同水上樂園拖去歸還「永展交通有限公司」云
    云。
二、然查右揭事實，業經告訴人乙○○於偵查中及本院審理時指訴甚詳，並有計程車
    租賃契約書、八十八年九月七日中和郵局第八八五號存證信函各一紙附卷可稽。
    再者，車號ＬＱ－八四五號營業小客車，自八十八年八月四日至同年十月五日止
    ，皆有在繼續使用中並有違規情事等情，此有台北縣警察局舉發違反道路交通管
    理事件通知單七紙在卷可稽，則被告辯稱其未使用該車，顯與上開通知單之記載
    未合，足見其所辯顯係事後卸責之詞，不足採信。本案被告向告訴人承租上開營
    業小客車後，僅支付租金至八十八年八月八日，旋即未再繳納，既未主動與告訴
    人聯絡如何付清所欠租金，復不歸還車輛而繼續使用該車，迄八十九年二月二十
    五日被告始託其父親將上揭車輛返還予告訴人，顯見本案被告主觀上有不繳租金
    將車據為己用之意圖，客觀上復有實際占有使用該車之侵占行為甚明。本件事證
    明確，被告侵占之犯行，堪以認定。
三、核被告甲○○所為，係犯刑法第三百三十五條第一項之普通侵占罪。爰審酌被告
    因一時誤念，致罹刑章，其犯罪之動機、目的、手段、知識程度、所生危害，及
    犯罪後已將該營業小客車歸還，及其他民事部分尚未與被害人達成和解並賠償損
    失等一切情狀，量處如主文所示之刑，並諭知易服勞役之折算標準，以資薄懲。
據上論斷，應依刑事訴訟法第二百九十九條第一項前段，刑法第三百三十五條第一項
、第四十二條第二項，罰金罰鍰提高標準條例第一條前段、第二條，判決如主文。
本案經檢察官黃明絹到庭執行職務
中      華      民      國      八十九      年    六      月    十九    日
                                      臺灣板橋地方法院刑事第四庭
                                          法  官  劉  大  衛
右正本證明與原本無異
如不服本判決應於送達後十日內向本院提出上訴狀
                                          書記官  蕭  興  南
中      華      民      國      八十九      年    六      月   二十七   日
附錄本案論罪科刑法條全文：
刑法第三百三十五條：
意圖為自己或第三人不法之所有，而侵占自己持有他人之物者，處五年以下有期徒刑
、拘役或科或併科一千元以下罰金。
前項之未遂犯罰之。


司法院資訊處製作；財團法人民間司法改革基金會備份。
